【裁判字號】    98,簡上,37
【裁判日期】    980716
【裁判案由】    恐嚇
【裁判全文】
臺灣苗栗地方法院刑事判決              98年度簡上字第37號
上  訴  人
即  被  告  甲○○
上列上訴人因恐嚇案件，不服本院苗栗簡易庭98年度苗簡字第24
3 號中華民國98年4 月7 日第一審判決（聲請簡易判決處刑案號
：98年度偵字第783 號），提起上訴，本院管轄之第二審合議庭
判決如下：
    主  文
上訴駁回。
    犯罪事實及理由
一、本案經本院審理結果，認第一審簡易判決認事用法及量刑均
    無不當，應予維持，並引用第一審判決書記載之事實、證據
    及理由（如附件）。
二、上訴人即被告（下稱被告）甲○○上訴意旨略以：被害人乙
    ○○之警詢、偵訊筆錄均無證據能力；且伊是因為生氣才罵
    被害人，不算是恐嚇，伊只有罵被害人的意思而已（見本院
    卷第36頁），為此請求撤銷原判決，另為無罪之諭知等語。
三、經查：
  (一)證據能力部分：
    (1)證人乙○○之警詢筆錄，無證據能力：
      被告以外之人於審判外之言詞或書面陳述，除法律有規定
      者外，不得作為證據，刑事訴訟法第159 條第1 項定有明
      文。本件被害人即證人乙○○於警詢製作之筆錄，係屬被
      告以外之人於審判外之言詞陳述，依前揭規定，自無證據
      能力。
    (2)證人乙○○於偵查中具結之證述，有證據能力：
      被告以外之人（包括證人、鑑定人、告訴人、被害人及共
      同被告等）於偵查中向檢察官所為之陳述，除顯有不可信
      之情況者外，得為證據，刑事訴訟法第159 條之1 第2 項
      定有明文。而檢察官代表國家偵查犯罪，依法有訊問被告
      、證人及鑑定人之權力，且對被告有利、不利之情形均應
      注意；況徵諸實務運作，檢察官實施刑事偵查程序，亦能
      恪遵法定程序之要求，不致有違法取證情事，可信度極高
      ，是被告以外之人前於偵查中已具結而為證述，除反對該
      項供述得具有證據能力之一方，已釋明「顯有不可信之情
      況」之理由外，不宜遽指該證人於偵查中之陳述不具證據
      能力，方符前揭法條之立法意旨。本件證人乙○○於檢察
      官偵訊時，既經具結，以證人之身分完整連續陳述本案之
      經過，檢察官就上開偵查訊問之實施，復無違反相關規定
      之瑕疵，且查無證據證明其於偵查中所證有何遭受強暴、
      脅迫、詐欺、利誘等外力干擾，或影響其心理狀況致妨礙
      其自由陳述等顯不可信之情形。是證人乙○○於偵查中所
      為之證述，自有證據能力。
  (二)實體部分：
    (1)按刑法上所謂恐嚇，祇須行為人以足以使人心生畏怖之情
      事告知他人即為已足，其通知危害之方法並無限制，凡一
      切以直接之言語、舉動，或其他足使被害人理解其意義之
      方法或暗示其如不從將加危害，而使被害人心生畏怖者，
      均應包括在內。而該言語或舉動是否足以使他人生畏怖心
      ，應依社會一般觀念衡量之，如行為人之言語、舉動，依
      社會一般觀念，均認係惡害之通知，而足以使人生畏怖心
      時，即可認屬恐嚇（最高法院22年度上字第1310號判例、
      73年度台上字第1933號判決、84年度台上字第813 號判決
      參照）。
    (2)查被告甲○○有對乙○○恫嚇稱：「什麼爛機車吵得要死
      ，放火把你們的機車都燒掉」、「你的監視器再不拿掉，
      你全家就會死得很難看」之情，迭據被告於警詢、偵查及
      本院審理中坦承不諱（見偵卷第6 頁反面、第7 、11頁、
      本院卷第35、36、49頁），核與證人即被害人乙○○於檢
      察官偵訊時具結證稱：「當天甲○○起來掃地，看到我家
      的機車，就罵了一些髒話，之後就說要放火燒掉我的機車
      ，後來他又跑出來說你的監視器再不拿掉，你全家就會死
      得很難看，我當時聽了很害怕」、「甲○○有時候會拿刀
      子丟我們，因為我們沒有受傷，所以當時沒有告她，且她
      經常說會放火，也經常在罵人，所以我會怕，我好幾年都
      不敢從我家前門出入，我家人也是一樣」等語相符（見偵
      卷第12頁）。足見被告甲○○之前開自白與事實相符。
    (3)又被告對被害人乙○○告以「放火把你們的機車都燒掉」
      、「你全家就會死得很難看」等語，衡諸社會客觀經驗法
      則，顯係以未來之惡害通知被害人，且該等用語客觀上亦
      足以使人產生畏懼心理，致被害人之生活陷於危險不安之
      境；而被害人乙○○當時確已心生恐懼，亦據乙○○結證
      在卷。是被告前揭行為自已構成恐嚇危害安全罪。
    (4)被告雖辯稱：伊是因為生氣才罵被害人，不算是恐嚇，伊
      只有罵被害人的意思而已。惟查，被告與被害人係鄰居，
      2 人素來不睦，積怨已深，有被告之上訴書狀在卷可參；
      而被害人先前告訴被告毀損之案件，被告更因而遭起訴及
      判刑確定（註：該案於97年7 月19日起訴，97年10月15日
      一審判決，98年3 月3 日二審判決），有臺灣高等法院被
      告前案紀錄表在卷可考。是被告於兩造毀損案件訴訟進行
      中，以表現於外在客觀之行為告知乙○○：將燒掉其機車
      ，及其全家會死得很難看等語，尚難認其無恐嚇之主觀犯
      意。被告辯稱其無恐嚇之犯意云云，不足為取。
    (5)綜上所述，被告前開辯解，不足採信。本件事證明確，被
      告之犯行，洵堪認定。
四、核被告所為，係犯刑法第305 條之恐嚇危害安全罪。原審以
    本案事證明確，並審酌被告不思以理性合法方式解決問題，
    而施以言語不法恐嚇行為，造成被害人心生畏懼，及其犯罪
    之動機、目的、手段、犯後態度等一切情狀，分別量處如原
    審判決主文所示之刑，及諭知易科罰金之折算標準，並定其
    應執行刑，及諭知易科罰金之折算標準，其認事用法及量刑
    均無不當。被告以前揭辯解提起上訴，求予撤銷改判，為無
    理由，應予駁回。
據上論斷，應依刑事訴訟法第455 條之1 第1 項、第3 項、第37
3 條、第368 條，判決如主文。
本案經檢察官黃棋安到庭執行職務。
中    華    民    國    98    年    7     月    16    日
                  刑事第一庭  審判長法  官  劉興浪
                                    法  官  羅貞元
                                    法  官  黃佩韻
以上正本證明與原本無異。
本件不得上訴。
                                    書記官  巫  穎
中    華    民    國    98    年    7     月    16    日


司法院資訊處製作；財團法人民間司法改革基金會備份。
